【裁判字號】    89,交易,199
【裁判日期】    890828
【裁判案由】    過失致死
【裁判全文】
臺灣高雄地方法院刑事判決                        八十九年度交易字第一九九號
    公  訴  人  臺灣高雄地方法院檢察署檢察官
    被      告  乙○○
右列被告因過失致死案件，經檢察官提起公訴（八十九年度偵字第一七九七號），本
院判決如左︰
    主      文
乙○○因過失致人於死，處有期徒刑伍月，如易科罰金，以參佰元折算壹日，緩刑參
年。
    事      實
一、乙○○持逾期之駕駛執照，於民國八十九年一月十二日上五七時十五分許，駕駛
    車號ＹＩ－五四四○號自用小貨光車，載其女兒欲送其上課，沿高雄市○○區○
    ○路由北往南方向行駛，途經自由三路與新莊仔路口，欲左轉新莊仔路往東方向
    行駛時，本應注意汽車行駛至交岔路口，其左轉彎時，應距交岔路口三十公尺前
    方顯示方向燈或手勢，行至交岔路口中心處左轉，並不得占用來車道搶先左轉。
    並依當時天候晴、有日間自然光、路面狀態乾燥、無缺陷、亦無任何障礙物，且
    視距良好等情，即無不能注意之情事，乙○○竟疏未注意於左轉時，應行駛至交
    岔路口中心處左轉，竟未達中心處即占用來車道搶先左轉，適有李長憬未考領有
    合格之駕駛執照，即騎乘車號ＯＶＨ－九七三號重型機車，亦沿自由路由南往北
    方向騎乘欲通過新莊仔路口，而遭乙○○所駕駛之自小貨車撞及，李長憬人車倒
    地後，當場受有頭頂骨部血腫、左額部擦挫傷、下頷骨骨折、胸部大範圍海綿觸
    摸感（係血胸或氣胸造成）、季肋部擦挫傷、髖股骨折、左前臂前側擦挫傷、左
    膝上端、下部及脛骨前近端處擦挫傷各一處等傷害；事故發生後，乙○○立即報
    請救護車前往救護，李長憬經送往高雄榮民總醫院急救後，於同日八時三十分許
    ，因多處鈍挫傷及顱內出血不治死亡。乙○○於肇事後，並以電話通知一一九到
    場處理，嗣經高雄市政府警察局左營分局新莊派出所員警至現場處理，在其上開
    犯行未為任何有偵查犯罪職權之公務員知悉前，當場向員警自首，承認其為肇事
    者，未逃避且接受裁判，而知前情。
二、案經李長憬之父甲○○告訴暨高雄市政府警察局左營分局報請台灣高雄地方法院
    檢察署檢察官偵查起訴。
    理      由
一、訊據被告乙○○，坦承於前開時、地，駕車行經前揭路口欲左轉時，其自小貨車
    與右方直行，由被害人李長憬所騎乘之機車發生碰撞，並致被害人送醫急救不治
    死亡等情不諱，又事故發生地點為自由三路與新莊仔路之交岔路口，當時天候晴
    、日間有自然，路面乾燥、無缺陷，亦無任何障礙物，且又視距良好等各情，此
    有事故發生後高雄市政府警察局交通大隊第七分隊員警至事故現場所測繪之道路
    交通事故調查報告表一份，及事故現場與車損照片二十幀在卷足稽。次查，被害
    人李長憬確因本次交通事故，造成頭頂骨部血腫、左額部擦挫傷、下頷骨骨折、
    胸部大範圍海綿觸摸感（係血胸或氣胸造成）、季肋部擦挫傷、髖股骨折、左前
    臂前側擦挫傷、左膝上端、下部及脛骨前近端處擦挫傷各一處等傷害，且因多處
    鈍挫傷及顱內出血不治死亡之事實，亦經高雄地方法院檢察署檢察官督同法醫師
    相驗屍體屬實，製有勘驗筆錄、相驗屍體證明書、驗斷書各一紙附卷可佐。復依
    前開道路交通事故調查報告表及現場與車損相片所示，被告所駕駛之自小貨車與
    被害人所騎乘之機車之停止位置、形態與碎片散布情形，及機車刮痕等情研判，
    兩車撞及位置係在交岔路口中心點東北方處，即新莊仔路西向外側快車道與自由
    路北向慢車道交會處，藉由此撞及位置，並參諸雙方行向、路線及被告之自小貨
    車右前方保險桿、右前、後輪及右後翼子板等處受損，被害人之機車則係前車輪
    處受損等車損情形，足認被告駕車沿自由路欲左轉新莊仔路，惟因搶先左轉而肇
    事。
二、按汽車行駛至交岔路口，其左轉彎時，應行至交岔路口中心處左轉，並不得占用
    來車道搶先左轉；道路交通安全規則第一百零二條第一項第四款定有明文。被告
    駕車依法負有前開注意義務，應行駛至交岔路口之中心處左轉，依當時天候晴、
    日間有自然，路面乾燥、無缺陷，亦無任何障礙物，且又視距良好等情，已如前
    述，依此情形，並無任何不能注意之情事，詎其竟疏未注意，竟搶先左轉，致生
    本件車禍事故，其有過失至明。對此，經本院將本件事故發生之原因送請高雄市
    政府建設局車輛行車事故鑑定委員會鑑定，經該委員會亦肯認被告就本件事故之
    發生確有上述搶先左轉之過失行為，此有該委員會於八十九年五月二十五日以八
    九高市車鑑字第四一八五號函所檢具之鑑定意見書一份附本院卷可參。復按，未
    領有駕駛執照者，受罰並禁止其駕駛，道路交通管理處罰條例第二十一條第一項
    第一款定有明文，而被害人未考領得任何重型駕駛執照乙節，亦據前開交通事故
    調查報告表載明，即被害人無照駕駛，僅係違反行政規定，與本件事故之發生尚
    無關連。又被害人係因本次車禍，受有前述之傷害，並因顱內出血死亡，被害人
    之死亡與被告之過失間顯具有相當因果關係，被告自應負過失致死罪責。事証明
    確，被告犯行洵堪認定，
二、核被告乙○○所為，係犯刑法第二百七十六條第一項之過失致人於死罪。被告於
    肇事後，即報請救護車救護被害人，並報警前往處理，已於前述，此有證人王清
    榮到庭供述明確，並有高雄市政府警察局左營分局司法警察處理變死案件初步調
    查報告表，及交通事件職務報告書各一紙在卷足稽，是被告肇事後，於有偵查犯
    罪職權之公務員知悉前，即自承肇事，並接受裁判，符合刑法第六十二條前段自
    首之規定，應依法減輕其刑。爰審酌被告之國小畢業之智識程度、品行良好、占
    用來車道搶先左轉之過失程度、犯後態度尚佳，及事發後已與被害人家屬達成民
    事上之和解，被告賠償被害人家屬新台幣三百五十萬元，仍尚有二十五萬元未支
    付，須待至八十九年十二月一日始行支付，等一切情狀，量處如主文所示之刑，
    並諭知易科罰金之折算標準。末查，被告前未曾受有期徒刑以上刑之宣告，有本
  院被告院內索引卡紀錄表及台灣高等法院被告全國前案紀錄表各一紙附卷可參，
    被告因一時疏失肇致本件事故，在歷經本次偵、審程序，及罪刑之科處，爾後當
    能謹慎言行，駕車注意遵守交通規則，諒無再犯之虞，本院故認對其所宣告之刑
    以暫不執行為適當，爰併宣告緩刑三年，以勵自新。
據上論斷，應依刑事訴訟法第二百九十九條第一項前段，刑法第二百七十六條第一項
、第四十一條、第七十四條第一款，罰金罰鍰提高標準條例第一條前段、第二條，判
決如主文。
中      華      民      國    八十九    年      八      月    二十八    日
                              臺灣高雄地方法院交通法庭
                                  審判長  法  官    李嘉興
                                          法  官    王俊隆
                                          法  官    程克琳
右正本證明與原本無異。
如不服本判決，應於判決送達後十日內，向本院提出上訴狀。
                                          書記官    王麒雄
中    華    民    國      八十九      年      九      月      一      日
附錄本案論罪科刑法條
刑法第二百七十六條第一項︰
因過失致人於死者，處二年下有期徒刑、拘役或二千元以下罰金。


司法院資訊處製作；財團法人民間司法改革基金會備份。
